臺灣高等法院臺中分院刑事判決
110年度上訴字第1400號
上  訴  人  臺灣臺中地方檢察署檢察官
被      告  任偉民
指定辯護人  本院公設辯護人陳秋靜
上列上訴人因被告違反毒品危害防制條例案件，不服臺灣臺中地
方法院109年度訴字第958號中華民國110年1月27日第一審判決（
起訴案號：臺灣臺中地方檢察署109年度偵字第3658號），提起
上訴，本院判決如下：
    主  文
原判決撤銷。
任偉民共同販賣第二級毒品，處有期徒刑參年捌月。未扣案之犯
罪所得新臺幣貳仟元沒收，於全部或一部不能沒收或不宜執行沒
收時，追徵其價額。
    犯罪事實
一、任偉民明知甲基安非他命係毒品危害防制條例第2條第2項第
    2款所規定之第二級毒品，不得非法販賣、持有，竟與吳○○
    （業經臺灣臺中地方法院109年度訴字第85號判決判處有期
    徒刑1年4月，緩刑4年；並經本院109年度上訴字第2295號判
    決駁回上訴確定；下稱【共犯吳○○販毒案件】）共同基於販
    賣第二級毒品以營利之犯意聯絡，由任偉民以其持用之門號
    0000000000號行動電話（IPHONE手機，已另案查扣）及吳○○
    以其持用之門號0000000000號行動電話，作為毒品交易之聯
    絡工具。適有購毒者林○○（所涉施用毒品部分，業經臺灣臺
    中地方法院以108年度易更一字第8號判決判處有期徒2月，
    嗣經林○○撤回上訴而告確定）於民國107年7月30日某時許，
    以通訊軟體LINE暱稱「山本要山」與暱稱「飛頭蠻幕後人員
    」之吳○○聯絡，向其表示要購買第二級毒品甲基安非他命，
    吳○○應允後，先向任偉民拿取以扭蛋外殼盛裝之第二級毒品
    甲基安非他命1小包，再與林○○相約於同日17時39分許，在
    臺中市○區○○街0○0號吳○○工作之扭蛋店外見面，吳○○即將上
    開裝有第二級毒品甲基安非他命1小包之扭蛋交給林○○，林○
    ○則以幫吳○○代繳電話費新臺幣（下同）2076元之方式作為
    購買毒品對價，嗣後吳○○再將販賣毒品價金2000元交予任偉
    民。嗣經警查獲林○○，並於108年3月8日12時48分許持搜索
    票對吳○○執行搜索，扣得門號0000000000號行動電話1支後
    ，始循線查悉上情。
二、案經臺灣臺中地方檢察署檢察官自動檢舉偵查起訴。
    理  由
壹、證據能力部分：
一、刑事訴訟法第159條之5規定：「被告以外之人於審判外之陳
    述，雖不符前四條之規定，而經當事人於審判程序同意作為
    證據，法院審酌該言詞陳述或書面陳述作成時之情況，認為
    適當者，亦得為證據。」、「當事人、代理人或辯護人於法
    院調查證據時，知有第159條第1項不得為證據之情形，而未
    於言詞辯論終結前聲明異議者，視為有前項之同意。」，其
    立法意旨在於傳聞證據未經當事人之反對詰問予以核實，原
    則上先予排除，惟若當事人已放棄詰問或未聲明異議，基於
    證據資料愈豐富，愈有助於真實發現之理念，且強化言詞辯
    論原則，法院自可承認該傳聞證據例外擁有證據能力。經查
    ，以下本案所引用被告以外之人於審判外之言詞或書面陳述
    之證據能力，檢察官、被告任偉民（下稱被告）及其辯護人
    於本院言詞辯論終結前均未爭執或聲明異議，本院審酌前開
    證據作成或取得狀況，均無非法或不當取證之情事，亦無顯
    不可信之情況，且與待證事實具有關連性，依刑事訴訟法第
    159條之5規定，自具有證據能力。
二、刑事訴訟法第159條至第159條之5有關傳聞法則之規定，乃
    對於被告以外之人於審判外之言詞或書面陳述所為之規範；
    至非供述證據之書證及物證，其中書證部分若以該書面證據
    本身物體之存在或不存在作為證據者，係屬物證，性質上並
    非供述證據，應無傳聞法則規定之適用，如該非供述證據非
    出於違法取得，即不能謂其無證據能力。經查，本判決下列
    所引用之非供述證據，檢察官、被告及其辯護人亦未爭執其
    證據能力，且查無違法取得之情形，並與本案待證事實具有
    關連性，本院認亦得作為證據。
貳、實體部分：
一、認定犯罪事實所憑之證據及理由：
　　訊據被告矢口否認有與吳○○共同販賣第二級毒品甲基安非他
    命予林○○之犯行，辯稱：107年7月30日、31日，我沒有請吳
    ○○把甲基安非他命交給林○○，吳○○也沒有交2,000元給我，
    我原本以為本件是108年7月24日我遭查獲另案起訴的販賣未
    遂，所以之前才會坦承云云。被告之辯護人則為其置辯稱：
    林○○從未指述向被告聯繫購買毒品；又吳○○就毒品交易地點
    、付款方式、林○○與何人聯繫購毒、何人將毒品裝入扭蛋內
    、轉交價金方式等所為證述前後不一，佐以吳○○係直接販賣
    毒品之人，無法排除其為獲得寬免減輕其刑之利益，誣指被
    告為其毒品來源之可能；卷附林○○與吳○○之LINE對話紀錄，
    吳○○並未提及有與被告共同販賣毒品之情，甚無轉交毒品等
    話語，吳○○亦無提出與被告聯絡販毒之相關事證，此部分僅
    有吳○○之單一指證；至被告固於偵查中曾就起訴之犯罪事實
    為認罪陳述，惟嗣後已否認犯行，自無從以其曾經自白，即
    認其有本案犯行云云。惟查：
㈠、共犯吳○○有與證人林○○為上揭第二級毒品甲基安非他命交易
    之犯罪事實，業據共犯吳○○於警詢、偵查中及【共犯吳○○販
    毒案件】之第一、二審法院審理時暨本案原審審理時均坦承
    不諱及證述綦詳（見偵8246卷第13至18頁、第156至159頁、
    原審卷第118頁、第133頁、第157至184頁），核與證人林○○
    於警詢、偵查中及本院審理時證述之情節大致相符（見偵82
    46號卷第23至32頁、第166至168頁、本院卷第153至154頁）
    ，並有經林○○指認之臉書暱稱「飛頭蠻」個人頁面及照片、
    林○○手機通訊軟體LINE與暱稱「飛頭蠻幕後人員」之對話紀
    錄翻拍照片、門號0000000000號於107年7月30、31日之基地
    台位置查詢、GOOGLE地圖2紙（基地台位置與交易地點距離
    查詢）、門號0000000000號行動電話之臺灣大哥大資料查詢
    、原審法院108年聲搜字第319號搜索票、臺中市政府警察局
    第六分局搜索扣押筆錄、扣押物品目錄、林○○之門號000000
    0000號手機通聯紀錄表、林○○持用手機通聯紀錄翻拍照片、
    林○○遭查獲之甲基安非他命吸食器照片、林○○之尿液檢體對
    照表及詮昕科技股份有限公司濫用藥物尿液檢驗報告、門號
    0000000000號（吳銘滄）、門號0000000000號（林○○）之通
    聯調閱查詢單、指認犯罪嫌疑人紀錄表、犯罪嫌疑人指認表
    、真實姓名對照表、臉書暱稱「謝偉祥」（為任偉民所使用
    ）之個人頁面、吳○○手機內LINE聯絡人「NickXie」個人頁
    面及對話紀錄照片（見偵8246號卷第33至35頁、第39至49頁
    、第51至75頁、第83至91頁、第105至107頁、第119頁、第1
    27頁、第135至137頁、第150至151頁；偵9636號卷第27至39
    頁）等在卷可稽，及共犯吳○○所有之門號0000000000號行動
    電話1支扣案可資佐證。
㈡、又證人吳○○於108年3月8日第一次警詢時證稱：LINE暱稱「飛
    頭蠻幕後人員」是我本人，我職業是集蛋扭蛋店店長，（提
    示上開LINE對話紀錄）左側為我本人，右側為林○○，（提示
    上開107年7月30日LINE對話紀錄）這是安非他命交易的紀錄
    ，當時我是先跟任偉民拿安非他命，然後再交予林○○，107
    年7月30日17時39分許，在臺中市○區○○街0○0號門外交易成
    功，林○○交錢給我，我將安非他命交予林○○，交易2,000元
    ，但數量我不清楚，用1個蛋殼裝，就是我店內賣的扭蛋蛋
    殼，（提示上開107年7月31日LINE對話紀錄）是交易安非他
    命之對話，「我好想在訂1份」是林○○還要再1份安非他命，
    在來來飯店臺中市○區○○路○段000號527房，時間約1時40分
    許到，我到了後就直接跟櫃檯說我要找527號房的，就直接
    進去了，該次我交毒品給他，一樣是用蛋殼裝，但他沒給我
    錢，不過我還是必須把錢先交給藥頭，所以我要他幫我交電
    話費2,076元等語（見偵8246卷第15至17頁），於108年3月8
    日偵訊中證述稱：「（問：107年7月30日17時39分在集蛋扭
    蛋店門外有賣一個蛋殼裝的安非他命給林○○？）我是轉交，
    是任偉民跟他聯繫，叫我拿毒品給林○○，包裝是任偉民包裝
    成一個蛋殼的樣子，我跟林○○收2,000元拿給任偉民，毒品
    是任偉民拿到我店裡，我把毒品交給林○○後收完錢，任偉民
    再來店裡跟我拿錢，我沒有從中獲得報酬。（問：與任偉民
    什麼關係？）我與任偉民是朋友，我只是做轉交的動作，我
    知道我轉交的是毒品。（問：107年7月31日1時40分是否有
    在來來飯店527號房賣1包安非他命給林○○？）一樣是轉交，
    毒品是任偉民送來我店裡，因為林○○當時在來來飯店開房，
    我是拿一顆蛋殼裝的安非他命給他，我去的時候他說現金不
    夠，所以用他欠我的2,076元電話費來抵，所以我拿了原本
    要繳電話費的2,000元給任偉民，這次是我拿錢去任偉民家
    給他，多出來76元的部分，林○○說是我的車馬費。」等語（
    見偵9636卷第43至44頁），於109年11月4日原審審理時證稱
    ：「(問：你怎麼跟林○○認識的？）任偉民介紹的。（提示
    上開107年7月30日、31日、8月1日LINE對話紀錄）我是左邊
    ，右邊是林○○，原本任偉民還沒有介紹林○○跟我認識之前，
    林○○都是直接跟任偉民講，然後後面任偉民介紹我認識林○○
    之後，林○○就反而是一直找我，就是先聯繫我，然後再請我
    跟任偉民做聯繫，到底是交易一次還是兩次，我無法確定，
    時間真的過太久了，我對短時間連續購買這件事情，是沒有
    很確定的印象，前面那一筆30日我不確定，我現在因為太久
    了，真的記不起來，我記得31日在飯店那一次是確定有的，
    林○○一次拿都是2,000元，我就是跟任偉民講說林○○要東西
    、要多少這樣子，東西都是任偉民拿來給我，然後我再幫忙
    轉交給林○○，蛋殼是由我那邊所提供的，我是把毒品裝在扭
    蛋裡面交給林○○，林○○知道毒品是任偉民提供的，那一次是
    我將安非他命拿過去之後，到場之後林○○才跟我講說他現金
    不夠，然後他就說要用幫我付電話費的方式來付這一筆錢，
    就是用他的信用卡去刷電話費2,076元，因為去查繳款紀錄
    那邊，是有那一筆繳款紀錄進去的，我是確實有收到的，所
    以那一筆我可以確定是有交易完成的，我記得是後來把我原
    本要繳電話費的錢交給任偉民，這一次交易我獲得的好處就
    是76元等語（見原審卷第159頁、第163至165頁、第167至17
    2頁、第175至176頁、第181至184頁），足見證人吳○○已就
    其有於107年7月30日17時39分許，在臺中市○區○○街0○0號門
    外與證人林○○交易毒品成功，且毒品來源係先跟被告拿取後
    再轉交予證人林○○等情證述綦詳；再按證人之證詞，乃供述
    證據之一種，而供述證據具有其特殊性，與物證或文書證據
    具有客觀性及不變性並不相同，此因人類對於事物之注意及
    觀察，有其能力上之限制，未必如攝影機或照相機般，對所
    發生或經歷的事實能機械式無誤地捕捉，亦未必能洞悉事實
    發生過程之每一細節及全貌，且常人對於過往事物之記憶，
    每每隨時日之間隔而漸趨模糊或失真，自難期其如錄影重播
    般地將過往事物之原貌完全呈現。此外，因個人教育程度、
    生活經驗、語言習慣之不同，其表達意思之能力與方式，亦
    易產生差異。證人之陳述有部分前後不符，或相互間有所歧
    異時，究竟何者為可採，法院仍得本其自由心證予以斟酌，
    非謂一有不符或矛盾，即應認其全部均為不可採信；尤其關
    於犯人之特徵、犯罪之手段及結果等之細節方面，難免因時
    間與記憶等因素，略有出入，然其對基本事實之陳述，若果
    與真實性無礙時，則仍非不得採信；又證人之陳述前後不符
    ，或因記憶淡忘、或事後迴護被告、或因其他事由所致，究
    竟何者可以採信，法院應本其自由心證斟酌何者與事實相符
    、以為取捨，非謂一有不符或矛盾，即應認其全部證言均為
    不可採信（最高法院101年度台上字第5198號判決意旨可資
    參照）。查證人吳○○於第1次警詢有詳細說明107年7月30日1
    7時39分許在扭蛋店外，與證人林○○之毒品交易過程，業如
    前述，其接續於偵查中具結證述前開107年7月30日17時39分
    許在扭蛋店外與證人林○○毒品交易之細節，並證稱：林○○係
    與被告聯繫購買毒品後，被告將毒品交予伊，伊再在扭蛋店
    外將毒品轉交給林○○等語。而雖證人吳○○於原審審理中先證
    稱：在扭蛋店外面是沒有交易毒品的，記得那一天只有交易
    成功1次，是在來來飯店等語，然亦證稱：伊記得107年7月3
    0日有跟林○○在扭蛋店外碰面等語，並於檢察官後續詰問時
    ，證稱：因為伊記憶的話，現在記憶其實是不太確定，所以
    伊還是覺得依照伊第一次警詢筆錄的講法等語。由上開證人
    吳○○之說詞整體以觀，證人吳○○於最接近案發時間之第1次
    警詢筆錄、偵查中均證述107年7月30日17時39分許在扭蛋店
    外有與證人林○○交易毒品，甚至於偵查中具結後仍為此證述
    ，衡之常情，證人吳○○實無甘冒偽證重罪之風險於偵查中虛
    偽證稱自己有於107年7月30日17時39分許與證人林○○在扭蛋
    店外交易毒品，而交易之毒品來源係來自被告之理，即便證
    人吳○○就自身販賣毒品之犯行得依毒品危害防制條例第17條
    第1項減輕其刑，然倘被告與證人林○○並不認識，則證人吳○
    ○只需供出其毒品來源之上手係被告即可依法減刑，又何需
    另行提及自己僅係代被告轉交毒品予證人林○○，及被告與證
    人林○○間係互相認識。況證人吳○○於原審審理時亦證稱：與
    被告並無金錢糾紛、亦無怨隙一節，揆諸首揭說明，堪認證
    人吳○○係因原審審理期日距離本案事發已久，記憶模糊而致
    證詞微有出入，然人之記憶本因時間經過將逐漸模糊、淡忘
    ，對細節部分更難期證人於法院審理中之證述與先前絲毫未
    差，倘遽認證人吳○○之證詞因前後不一即全不足採，與前開
    最高法院判決意旨即相違悖。
㈢、又酌以證人林○○與暱稱「飛頭蠻幕後人員」之共犯吳○○之通
    訊軟體LINE對話紀錄翻拍照片所示：（見偵8246卷第39至49
    頁）
通訊時間107年7月30日13時45分至23時9分： 林○○：「辛苦你了」、「我準備好了！」 吳○○：「我…（字跡不明）」 林○○：「麻煩你了」 吳○○：「恩」 林○○：「謝謝」 吳○○：「你過來要多久？」 林○○〈撥打電話19秒〉 吳○○：「你可以過來了」、「到了不要進來，店裡　　　　　有其他人在，我拿出去給你就好」、「知道　　　　　嗎？」、「到了直接電LINE給我」、「你出　　　　　發了嗎？」 林○○〈撥打電話12秒〉、〈撥打電話7秒〉 林○○：「我好想再訂一份」 吳○○：「晚上我再問吧，我在忙」 林○○：「麻煩你了」 吳○○：「嗯」、「你還要一份是真的要還是想而已」 林○○：「真的要」、「我剛在忙抱歉」 吳○○：「我聯絡他看看」 林○○：「麻煩你」、「我人在來來飯店」 吳○○：「哪？」 林○○〈撥打電話51秒〉 吳○○：「拿1份？」、〈撥打電話未接〉。 
　　由上開通訊軟體LINE對話紀錄，顯示107年7月30日共犯吳○○
    與證人林○○相約在共犯吳○○之扭蛋店，共犯吳○○告知證人林
    ○○「到了不要進來，店裡有其他人在，我拿出去給你就好」
    、「到了直接LINE給我」，之後證人林○○撥打電話予共犯吳
    ○○，嗣證人林○○即表示「我好想再訂一份」，共犯吳○○答以
    「晚上我再問吧」、「我聯絡『他』看看」，證人林○○表示其
    在「來來飯店」；是共犯吳○○已告知證人林○○有無毒品販賣
    可供販賣尚需詢問其毒品來源之上手，而證人林○○亦未質疑
    共犯吳○○所提及之「他」係何人，堪認共犯吳○○前揭證述「
    林○○知道毒品是任偉民提供」等語，確屬實在；雖證人林○○
    於本院審理時作證稱與在庭之被告任偉民不認識云云（見本
    院卷第155頁），然其證詞核與共犯吳○○上揭證述內容及被
    告於原審準備程序時自承認識證人林○○之供述內容（見原審
    卷第44頁）均不相符，且證人林○○復證稱未有使用臉書，故
    未見過「謝偉祥」（即被告）之臉書云云（見本院卷第155
    頁），亦核與證人林○○於【共犯吳○○販毒案件】偵查中所為
    指認臉書暱稱「飛頭蠻」個人頁面及照片等客觀證據相悖，
    堪認證人林○○此部分證述無足採信。
㈣、被告雖否認有與共犯吳○○共同販賣第二級毒品甲基安非他命
    予證人林○○之犯行，惟被告於108年9月24日偵查中已坦承：
    「（問：吳○○說在107年7月30日17時39分在吳○○一中街的集
    蛋扭蛋店拿了蛋殼裝的安非他命給林○○，是林○○跟你聯繫，
    你把毒品包裝成蛋殼的樣子，再拿給吳○○，由吳○○轉交林○○
    ，林○○拿了2千元給吳○○，吳○○再把2千元轉交給你，是否如
    此？）是。」、「(問：林○○要買的安非他命是跟你訂還是
    跟吳○○訂？)林○○有時會問我，有時會問吳○○。(問：107年7
    月30日這次是問誰？)問我。(問：你跟林○○說要賣他，才請
    吳○○轉交？)是。」等語（見偵8246卷第174至175頁），且
    於109年6月3日原審準備程序時自承：「（法官問：對檢察
    官起訴事實有何意見？是否認罪？）均坦承，但我不認識林
    ○○，吳○○認識他，我認識吳○○，吳○○來跟我說叫我幫他問有
    沒有毒品，我再去問別人有無毒品，我拿到毒品後就交給吳
    ○○，吳○○在扭蛋店上班，他就自己用扭蛋裝毒品，吳○○知道
    我有在用毒品，他知道我有地方可以買到毒品，我買這包毒
    品花了2000元，沒有打算賺錢，也沒有從裡面拿一些出來自
    己留著。（後改稱）我認識林○○，本次交易毒品是林○○用LI
    NE聯絡我，叫我幫他問有無甲基安非他命，當時講好的價錢
    是2000元，數量一包，那時我在上班，因為吳○○也認識林○○
    ，我就叫吳○○幫我轉交甲基安非他命給林○○，我是將甲基安
    非他命一包拿到吳○○的扭蛋店（臺中市○區○○街000號）請他
    轉交，我忘了是誰將甲基安非他命放到扭蛋内，之後林○○再
    去吳○○的扭蛋店拿甲基安非他命，我再去吳○○的店内拿2000
    元交給毒品上手，上手會分一點甲基安非他命給我施用，至
    於林○○如何將錢交給吳○○，我不知道，本次交易後我就沒有
    再賣毒品給林○○，也沒有再透過吳○○拿毒品給林○○。我坦承
    本件販賣二級毒品，該次用來聯絡販賣毒品的IPHONE手機已
    經被扣案，我是在吳○○的扭蛋店被第六分局的警察帶走，詢
    問我關於吳○○販賣毒品的案件，該手機同時被扣押，手機是
    我的，但門號是我母親的，SIM卡是我母親給我使用的，隔
    天也有帶我到我家去搜我的房間，但沒有搜到東西。該次的
    毒品我是跟一個叫伊森的人買的，我沒有該人的聯絡方式，
    也沒有提供給警方。」等語明確（見原審卷第43至45頁）；
    至被告雖以其係因誤認本件是其於108年7月24日遭查獲另案
    起訴的販賣未遂始為坦承云云，然查，被告所涉108年7月24
    日遭查獲販賣第二級毒品未遂案件，係證人吳○○為警查獲違
    反毒品危害防制條例案件，並供出被告為其毒品之來源，證
    人吳○○為配合警方查緝，乃於108年7月23日13時49分許起，
    以臉書Messenger傳送訊息至被告所有之蘋果廠牌行動電話1
    支（內含0000000000號門號卡1枚），經被告於108年7月24
    日上午回覆訊息，證人吳○○詢問被告有無第二級毒品甲基安
    非他命可供購買時，被告即與證人吳○○磋商交易甲基安非他
    命，並達成以3000元之價格販賣甲基安非他命予證人吳○○之
    合意，旋即攜帶供販賣所用之甲基安非他命1包（送驗淨重0
    .5691公克，驗餘淨重0.5650公克，含包裝袋1只），於同日
    23時23分許，抵達證人吳○○位於臺中市○區○○街0○0號之工作
    地點，將上開甲基安非他命1包販賣交付予證人吳○○，旋為
    埋伏員警當場查獲而未遂，有臺灣臺中地方法院109年度訴
    字第186號判決書及本院110年度上訴字第468號判決書各乙
    份在卷足參（見本院卷第123至131頁、第133至144頁），是
    被告於108年7月24日遭查獲販賣第二級毒品未遂之犯罪事實
    ，核與本案之犯罪事實就欲購買毒品之人、交易價金數額及
    實際發生之交易過程等均迥然不同，顯無誤認之可能，其上
    開誤認之辯詞，洵無足採。
㈤、另就被告於本案偵查中及原審準備程序時，均坦認於107年7
    月30日17時39分許在扭蛋店外之毒品交易，係證人林○○先與
    伊聯絡後，由於證人林○○與證人吳○○認識，因此伊將毒品交
    給證人吳○○，由證人吳○○將證人林○○所欲購買之毒品交付。
    而雖證人吳○○於原審審理時證稱：107年7月30日在扭蛋店外
    交易的毒品，應該是證人林○○跟伊聯繫，當初偵查中說是證
    人林○○與被告先聯繫，再由伊轉交等語，是誤會檢察官之意
    思等語，然其嗣後亦證稱：證人林○○知道毒品是被告提供的
    ，伊有請證人林○○直接去找被告購買毒品，但證人林○○還是
    找伊；伊當初跟被告講時，都跟被告說證人林○○要東西（按
    ：指毒品）、要多少，伊所有拿過的安非他命，基本上都是
    從被告那邊拿的…被告那時候寄放一些在伊這邊，但那些毒
    品還是被告的，不能因為被告寄放在伊這邊然後再來扭蛋店
    裝完之後再拿給伊，毒品就變成伊的等語。綜觀上開被告之
    供述與證人吳○○之證詞，可知雖然被告、證人吳○○就107年7
    月30日在扭蛋店外之毒品交易，究竟證人林○○係與被告、抑
    或是與證人吳○○聯繫欲購買毒品，其證述有所不一，然無論
    證人林○○係先與被告聯繫欲購買毒品後，被告旋將毒品交予
    證人吳盂駿轉交證人林○○；或證人林○○與證人吳○○聯繫後，
    再由證人吳○○聯繫被告索要毒品後，再轉交予證人林○○，然
    此2種情況均不足以影響證人林○○知悉其所購買之毒品來源
    ，係由被告所提供，且被告對購毒者係證人林○○一節知之甚
    詳，猶提供毒品由證人吳○○轉交之客觀事實。是被告有與證
    人吳○○共同為本件販賣第二級毒品甲基安非他命予證人林○○
    之事實應堪認定。
㈥、按我國查緝毒品之販賣，一向執法甚嚴，並科以重度刑責，
    販賣第二級毒品既經政府懸為禁令、嚴加取締，且毒品量微
    價高，販賣行為在通常情形下均係以牟利為其主要誘因及目
    的，且依一般社會通念以觀，凡販賣毒品者，茍無利益可圖
    ，應無甘冒被他人供出來源或遭檢警查緝法辦之危險而平價
    供應他人施用之理，因此其販入之價格必較出售之價格低廉
    ，或以同一價格販賣而減少毒品之份量，而有從中賺取買賣
    價差牟利之意圖及事實，應屬合理之認定。再販賣毒品係違
    法行為，非可公然為之，亦無公定價格，且容易分裝、增減
    份量，而買賣之價格，可能隨時依交易雙方關係之深淺、購
    毒者之資力、需求量及對行情之認知、毒品來源是否充裕、
    查緝是否嚴謹、購毒者被查獲後供出購買對象之可能風險等
    情形，而異其標準，非可一概而論，除非經行為人詳細供出
    各次所販賣之毒品之進價及售價，且數量俱臻明確外，實難
    察得其交易實情。然販賣者從價差或量差中牟利，方式雖異
    ，惟其販賣行為在意圖營利則屬同一，從而，舉凡有償交易
    ，除確有反證足以認定確係另基於某種非圖利本意而轉讓毒
    品之外，自難任由販賣者諉以無營利之意思，而阻卻對其販
    賣毒品犯行之追訴。本案被告販賣第二級毒品之犯行係屬重
    罪，而被告與購買毒品之證人林○○均非至親，復有金錢交易
    等情，如於買賣之過程無從中賺取差價或貪圖小利，被告自
    無甘冒觸犯刑罰之高度風險而無償幫助他人取得毒品之必要
    。且被告於109年6月3日原審準備程序時自承：伊拿2000元
    交給毒品上手，上手會分一點甲基安非他命給伊施用等語，
    參諸前揭說明，可認被告主觀上確有營利之意圖甚明。
㈦、綜上所述，被告於偵查中及原審準備程序時所為與共犯吳○○
    共同販賣第二級毒品甲基安非他命之自白核與事實相符，其
    罪行堪以認定。本案事證已臻明確，應依法論科。
二、論罪科刑：
㈠、新舊法比較：
  ⒈行為後法律有變更者，適用行為時之法律。但行為後之法律
    有利於行為人者，適用最有利於行為人之法律，刑法第2條
    第1項定有明文。查被告行為後，毒品危害防制條例第4條第
    2項業於109年1月15日修正公布，並自同年7月15日生效施行
    。修正前毒品危害防制條例第4條第2項係規定：「製造、運
    輸、販賣第二級毒品者，處無期徒刑或7年以上有期徒刑，
    得併科新臺幣1千萬元以下罰金。」修正後係規定：「製造
    、運輸、販賣第二級毒品者，處無期徒刑或10年以上有期徒
    刑，得併科新臺幣1千5百萬元以下罰金。」經比較修正前、
    後之規定，修正後之法定刑提高，以修正前之規定較有利被
    告，自應依刑法第2條第1項前段之規定，適用其行為時即修
    正前毒品危害防制條例第4條第2項之規定論處。
  ⒉次查被告行為後，毒品危害防制條例17條第2項業於109年1月
    15日修正公布，並自同年7月15日生效施行。修正前毒品危
    害防制條例第17條第2項係規定：「犯第4條至第8條之罪於
    偵查及審判中均自白者，減輕其刑。」修正後係規定：「犯
    第4條至第8條之罪於偵查及歷次審判中均自白者，減輕其刑
    。」經比較修正前、後之規定，修正後須於「歷次」審判中
    均自白犯罪始得依該條規定減輕其刑，以修正前之規定較有
    利被告，自應依刑法第2條第1項前段之規定，適用其行為時
    即修正前毒品危害防制條例第17條第2項之規定。
㈡、核被告所為，係犯修正前毒品危害防制條例第4條第2項之販
    賣第二級毒品罪。又被告基於販賣之目的而於販賣前持有第
    二級毒品之低度行為，應為其販賣第二級毒品之高度行為所
    吸收，不另論罪。再被告與吳○○間，就前開販賣第二級毒品
    犯行，有犯意聯絡、行為分擔，應論以共同正犯。
㈢、按修正前毒品危害防制條例第17條第2項規定「犯第4條至第8
    條之罪於偵查及審判中均自白者，減輕其刑。」係指偵查及
    審判中均有自白犯罪而言，故僅須被告於偵查、審判中均曾
    經自白，即得認有該條項之適用，不以始終承認為必要。又
    自白乃對自己之犯罪事實全部或主要部分為肯定供述之謂，
    且非以其係有罪之肯定為必要，縱時日、處所、行為態樣等
    非構成犯罪事實之要素略有不符，或另有阻卻違法、阻卻責
    任事由存在之主張，亦不影響其為自白(最高法院99年度台
    上字第4962號判決意旨參照)。查被告就本案上開犯行，已
    於檢察官偵查中、原審準備程序時均自白不諱，依上開說明
    ，就其本案所犯之販賣第二級毒品罪，應依修正前毒品危害
    防制條例第17條第2項規定減輕其刑。
㈣、按量刑固屬法院自由裁量之職權，然仍應受比例、罪刑相當
    原則等法則之拘束，並非可恣意為之，致礙及公平正義之維
    護，必須兼顧一般預防之普遍適應性與具體個案特別預防之
    妥當性，始稱相當。而刑法第59條之酌量減輕其刑，必須犯
    罪有特殊之原因，在客觀上足以引起一般人之同情，認為即
    予宣告法定低度刑期仍嫌過重者，始有其適用，至於犯罪後
    之態度等情狀，僅可為法定刑內從輕科刑之標準，不得據為
    酌量減輕之理由（最高法院51年台上字第899號判例、70年
    度台上字第794號判決、77年度台上字第4382號判決意旨參
    照）。本院考量第二級毒品對社會秩序及國民健康危害甚鉅
    ，被告為智識健全之成年人，對政府嚴格查緝販賣毒品之行
    為，自無不知之理，竟仍為本案犯行，所為嚴重影響社會治
    安。且修正前毒品危害防制條例第4條第2項販賣第二級毒品
    罪之法定本刑為「無期徒刑或7年以上有期徒刑」，縱無其
    他減刑規定，就販賣第二級毒品犯行，所得量處最低刑為有
    期徒刑7年，已難認有何情輕法重或情堪憫恕之情形，且該
    法定刑所得宣告之範圍，亦應已足區隔不同之行為人及犯罪
    類型，況被告本案販賣第二級毒品犯行，經依毒品危害防制
    條例第17條第2項規定減輕其刑後，可量處之最低刑度並無
    情輕法重而有顯可憫恕之處，尚無從依照刑法第59條規定酌
    減其刑，併此敘明。
三、本院之判斷：
㈠、撤銷改判之理由：原審認檢察官不能證明被告犯罪，而諭知
    無罪，固非無見。惟本院認證人吳○○、林○○於偵訊或原審審
    理時所證內容有為毒品交易之尚屬一致，復有被告偵審中之
    自白、臉書暱稱「飛頭蠻」個人頁面及照片、通訊軟體Line
    之對話紀錄翻拍照片、門號0000000000號於107年7月30、31
    日之基地台位置查詢、GOOGLE地圖2紙、門號0000000000號
    行動電話之臺灣大哥大資料查詢、門號0000000000號手機通
    聯紀錄表、翻拍照片、通聯調閱查詢單、臉書暱稱「謝偉祥
    」（為被告所使用）之個人頁面、吳○○手機內LINE聯絡人「
    NickXie」個人頁面及對話紀錄照片等證據在卷可參，及共
    犯吳○○所有之門號0000000000號行動電話1支扣案可資佐證
    ，足認證人吳○○所證與被告共同販賣甲基安非他命予證人林
    ○○之情節，合於論理法則及經驗法則，而值採信。原審未察
    ，遽以證人吳○○、林○○前後證述不一致而有瑕疵，並以上開
    LINE對話紀錄無從明確得知有否交易成功，難與證人之證詞
    相互為佐，被告雖曾自白犯行然嗣後已否認犯行，及上開LI
    NE對話紀錄未能顯現證人吳○○販賣毒品之來源為被告等情，
    而諭知被告無罪之判決，其就前開證據價值之判斷，與論理
    法則及經驗法則尚有未合。檢察官上訴指摘原判決諭知無罪
    不當，請求撤銷改判，為有理由，自應由本院予以撤銷改判
    。
㈡、爰以行為人之責任為基礎，審酌被告僅為獲取自身免費施用
    毒品之利益，仍與吳○○共同為販賣第二級毒品甲基安非他命
    之犯行，肇生他人施用毒品之來源，戕害國民身心健康，且
    有滋生其他犯罪之可能，其無視毒品對社會秩序及國民健康
    危害至深且鉅，嚴重影響社會治安，製造、運輸、販賣等行
    為情節尤重，更應嚴加非難；又本案販賣第二級毒品犯行之
    對象單一、次數僅有1次、金額為2000餘元，被告犯後雖曾
    坦認犯行，嗣又矢口否認犯行，顯未見悔意；兼衡其自述高
    中畢業之教育智識程度，從事美髮，未婚無子，與母親、弟
    弟、奶奶同住之家庭生活狀況（見原審卷第228頁）等一切
    情狀，量處如主文第2項所示之刑，以示懲儆。
㈢、沒收部分：　
　⒈按犯毒品危害防制條例第4條至第9條、第12條、第13條或第1
    4條第1項、第2項之罪者，其供犯罪所用之物，不問屬於犯
    罪行為人與否，均沒收之，毒品危害防制條例第19條第1項
    定有明文。查門號0000000000號行動電話（IPHONE手機)，
    雖係被告所有用以聯絡共犯吳○○為本件共同販賣第二級毒品
    甲基安非他命事宜使用，屬供被告為本案犯罪所用之物，業
    據被告於109年6月3日原審準備程序時自承在卷（見原審卷
    第43至45頁），然業經被告所犯另案判決（即臺灣臺中地方
    法院109年度訴字第186號判決及本院110年度上訴字第468號
    判決）諭知沒收，且已因判決確定而送執行，有被告之臺灣
    高等法院被告前案紀錄表乙份在卷可稽（見本院卷第31至47
    頁），爰不再予宣告沒收。
　⒉被告本案販賣毒品犯行，業經證人林○○以代繳共犯吳○○2076
    元電話費之方式取得販賣毒品價金，為共犯吳○○所供承在卷
    ，自屬被告之犯罪所得，惟因共犯吳○○僅轉交現金2000元予
    被告，堪認該2000元為被告之犯罪所得，縱未扣案，仍應刑
    法第38條之1第1項前段、第3項之規定，宣告沒收，並於全
    部或一部不能沒收或不宜執行沒收時，追徵其價額。
據上論結，應依刑事訴訟法第369條第1項前段、第364條、第299
條第1項前段，判決如主文。
本案經檢察官張時嘉提起公訴，檢察官劉世豪提起上訴，檢察官
施清火到庭執行職務。
中　　華　　民　　國　　110 　年　　10　　月　　21　　日
            刑事第二庭   審判長法　官　何  志  通
                               法　官  石  馨  文
                               法　官  許  月  馨 
以上正本證明與原本無異。
如不服本判決應於收受送達後20日內向本院提出上訴書狀，其未
敘述上訴理由者，並得於提起上訴後20日內向本院補提理由書狀
（均須按他造當事人之人數附繕本）「切勿逕送上級法院」。因
疫情而遲誤不變期間，得向法院聲請回復原狀。 
                               書記官  李  妍  嬅 

中　　華　　民　　國　　110 　年　　10　　月　　21　　日